臺灣高等法院刑事判決　　　　　　　　96年度上訴字第2120號
上　訴　人　臺灣臺北地方法院檢察署檢察官
被　　　告　甲○○
　　　　　　乙○○
　　　　　　己○○
上　一　人
選任辯護人　謝志明律師
上列上訴人因被告等違反廢棄物清理法等案件，不服臺灣臺北地
方法院95年度訴字第1938號，中華民國96年 3月22日第一審判決
（起訴案號：臺灣臺北地方法院檢察署95年度偵字第 11350號）
，提起上訴，本院判決如下：
    主  文
原判決撤銷。
甲○○、乙○○、己○○共同未依廢棄物清理法第四十一條第一
項規定，領有廢棄物處理許可文件，從事廢棄物處理，甲○○、
乙○○各處有期徒刑壹年捌月，均減為有期徒刑拾月，己○○處
有期徒刑壹年貳月，減為有期徒刑柒月。
    事  實
一、甲○○曾因傷害、妨害自由等罪，經臺灣臺北地方法院先後
    判處有期徒刑6月、7月確定，已執行完畢（不構成累犯），
    乙○○曾因毒品罪，經法院判處有期徒刑3月，於96年6月28
    日執行完畢（不構成累犯），與己○○均明知坐落臺北縣新
    店市○○段六分小段8、67、104-2地號土地及在旁之未登錄
    地，業經臺灣省政府於85年 3月6日以85府農水字第12314號
    編定公告為山坡地保育利用條例及水土保持法所定之山坡地
    在案，亦明知從事廢棄物清除、處理業務，應向直轄市、縣
    （市）主管機關或中央主管機關委託之機關申請核發公民營
    廢棄物清除、處理機構許可文件後，始得受託從事清除、處
    理廢棄物之業務；竟與柯志永（另行移送偵辦）共同基於擅
    自在山坡地從事廢棄物清除、處理之犯意聯絡，除未依廢棄
    物清理法第41條規定領有廢棄物處理許可證或核備文件外，
    亦未經主管機關許可，自民國94年 9月初起，未經土地所有
    人之同意，擅自將上開臺北縣新店市○○段六分小段 8、67
    、 104-2地號土地及未登錄地，設置鐵柵門控制占用土地面
    積達3391平方公尺（換算為1025.8坪），同意由不知名之人
    連續傾倒廢塑膠、廢木材、生活垃圾等一般廢棄物，自94年
    9月6日、15日、20日、29日、同年11月6日，屢次經人向新
    店市公所檢舉，迨至95年5月14日上午8時許，由己○○駕駛
    挖土機，將所傾倒之上開一般廢棄物以推移、掩埋、貯存等
    違法方式處理，致生水土流失，95年5月14日上午8時許，正
    由己○○駕駛挖土機，在該處推移、掩埋上開廢棄物，甲○○、乙○○則在現場附近徘徊、把風；嗣為警於同日上午9
    時40分，當場查獲甲○○等三人在上址處理前揭事業廢棄物
    ，並扣得挖土機1台，始查悉上情。
二、案經臺北縣政府警察局新店分局報告臺灣臺北地方法院檢察
    署檢察官偵查起訴。
    理  由
一、訊之被告乙○○、己○○均堅詞否認有何違反廢棄物清理法
    等等犯行，均辯稱：我們只有整地，不知道這樣是否犯罪等
    語，被告甲○○經合法傳喚未於審判期日到庭，惟據其於本
    院準備程序中亦否認有上揭犯行，所辯與上開被告等相同。
    惟查：
  (1)告甲○○於警詢及檢察官偵查時坦承於前揭時地，與被告乙○○、己○○二人以挖土機將堆積之垃圾推向山谷，整地之
    情事，核與被告乙○○、己○○所供情節相符，而上揭土地
    所堆積之物為廢塑膠、廢木材、生活垃圾等一般廢棄物，亦
    無取得廢棄物清理機構許可文件等情，並有現場會勘記錄及
    照片等件在卷可稽。據上述土地所有人丁○○、丙○○、戊○○等於本院證稱並未租予他人，亦與柯志永、乙○○等均
    不認識，足見上述土地係經人占用作為傾倒一般廢棄物（垃
    圾），而由被告等負責將廢棄物堆向山谷，加以掩埋整地處
    理無誤。
  (2)依證人即本件查獲員警王世民於偵查中證稱：伊到現場時，
    被告己○○在開怪手，把垃圾往後推，後面是山谷，另外二
    人在旁聊天、吃早餐，應該也算是把風的性質；之前現場的
    垃圾係一堆一堆的，像是從卡車一車一車卸下來，這次抓到
    被告3人時，現場的垃圾都混成一大堆，並且由怪手把它推
    往後面的山谷內，又於審理中證稱：挖土機係面向山坡，被
    告己○○把挖土機右邊之廢棄物挖到正前方等語；另據被告
    己○○於偵查中供稱：伊係奉被告甲○○之命來把垃圾堆到
    後面去，後面有一座山谷，被告甲○○叫伊把3堆垃圾全部
    清到山谷這邊等情；參以卷附之現場照片，正對挖土機下方
    之山坡佈滿垃圾，應堪認定被告己○○有操作挖土機將垃圾
    運到其正前方，往山谷方向堆積，待堆積至一定數量後，再
    推下山谷之行為。雖證人王世民嗣後於審理時改稱：伊並未
    看到推土機往下推之動作云云；然姑不論伊改口之原因為何
    ，衡諸伊自稱以伊站的位置看不到，且在現場僅觀察約十幾
    分鐘等情（見原審96年3月8日審判筆錄)，即便證人在短短
    數分鐘內剛好未看到推的動作，亦不能置現場狀況 (即挖土
    機面向山谷、原本一堆一堆的垃圾，都混成一大堆、山谷下
    有人傾倒垃圾)不顧，率爾認定被告己○○並無推倒垃圾之
    事實。
  (3)依據被告己○○偵查中供述：被告甲○○僱伊至現場整地，
    工資一天新台幣（以下同）8千元，第一天就被查獲等語，
    則被告甲○○、己○○既然有僱人及受僱之動作，且約定工
    資，又大費周章調派、運送挖土機至現場 (調派、運送挖土
    機之過程詳見偵查卷第81頁），彼等自當係基於從事「業務
    」行為之意而到現場工作，並非僅係偶一棄置自家或他人廢
    棄物等妨害環境之行為可以相提並論。何況單純以機具堆向
    山谷，即係掩埋行為之一種，即屬於廢棄物清理法第41條之
    「處理」行為，業據臺北縣政府環境保護局人員彭潤玉於偵
    查中供證無訛 (見偵查卷第135頁詢問筆錄）；又依臺北縣
    政府農業局負責山坡地違規業務之查報及取締人員張榮華於
    偵查中陳明本件依現場判斷，有致生水土流失之情形，被告
    等人違反廢棄物清理法第46條第1項第4款及山坡地保育利用
    條例第34條第1項、水土保持法第32條第1項之犯行，堪予認
    定。
  (4)被告等雖均辯稱係甲○○要養狗，才請伊等將垃圾推開，但
    據被告甲○○於警詢供稱伊所需之土地僅13至14坪大即可（
    見偵卷第14至17頁），但被告等竟為14坪大之土地動用挖土
    機，將上開廢棄物加以堆土掩埋，而且面積達3391平方公尺
    ，不只13 、14坪之大而已，有新店地政事務所土地複丈成
    果圖1份在卷可憑（見偵查卷第100、101頁），且未見有狗
    鐵籠在場（見同上卷第24至28頁、94至99頁、75至77頁現場
    照片），足見被告等所辯係要在該處養狗云云，不足採信。
  (5)新店市○○段六分小段8、67、104-2等地號土地及未登錄地
    ，業經臺灣省政府於85年3月6日以85府農水字第12314號編
    定公告為山坡地保育利用條例所定之山坡地在案，同時為水
    土保持法所規定之山坡地，亦有上開公告在卷足稽（見偵卷
    第93頁）。被告等未經同意擅自占用上開土地，從事廢棄物
    之處理，而經證人即臺北縣政府環境保護局職員彭潤玉於偵
    查中證稱：被告等將廢棄物以機具推向山谷，即屬掩埋行為
    之一種，即為廢棄物之處理，且從現場判斷已符合水土保持
    法施行細則第35 條第2、3款之規定，而有致生水土流失等
    語（見偵查卷第122 至124頁、第134頁）。並有會勘紀錄、
    檢察事務官履勘現場筆錄、照片、行政院農業委員會85年11
    月4日85農林字第851525604號函（敘明有水土保持法施行細
    則第35條第1項第2款破壞地表或地下水涵養、第3款水、土
    壤或其他環境受污染，即可認定致生水土流失）在卷可稽。
  (6)上開土地早自94年9月初即被佔用，供人傾倒垃圾，自94年9
    月6日、同月15、20、29日、同年11月6日，屢次經人檢舉有
    人傾倒垃圾，經台北縣政府環保局派人稽查，有稽核紀錄五
    件（影本）在卷可稽（見偵查卷第110頁至114頁）迄至95年
    5月14日始為警查獲，而被查獲時垃圾已堆滿山谷，有現場
    照片在卷可參，何況現場亦有照明設備（見同上卷第98頁上
    方1張照片），足見被告等所辯其在現場整地云云，不足採
    信。
  綜上所述，被告等前開所辯，均係諉卸刑責之詞，不足採信，
  事證明確，被告等犯行均足認定。
二、核被告等所為，均係犯廢棄物清理法第46條第1項第4款及山
    坡地保育利用條例第34條第 1項違反第10條從事第9條第8款
    廢棄物之處理及水土保持法第32條第1項違反第8條第1項第5
    款處理廢棄物等罪，所犯山坡地保育利用條例及水土保持法
    之罪，為法規競合，因被告等所為，已致生水土流失，應適
    用水土保持法之規定論處。被告等與柯志永等相互間就上開
    犯行，有犯意聯絡及行為分擔，為共同正犯。又被告等所犯
    上開二罪係一行為觸犯數罪名，為想像競合犯，應從一重之
    廢棄物清理法第46條第1項第4款之罪處斷（刑法第55條於被
    告等行為後已經修正施行，比較新舊法結果，應適用行為時
    法為有利被告等）。原審未詳加審究，遽為被告等無罪之判
    決，自有可議。檢察官上訴意旨執此指摘原判決不當，為有
    理由，自應將原判決撤銷改判。爰審酌被告甲○○、乙○○
    均有犯罪前科，素行不良，被告己○○雖無犯罪前科，但其
    等犯罪後，一再否認犯行，並無悔意，態度不佳，及其等從
    事廢棄物處理占有土地達3391平方公尺（換算為1025.8坪）
    ，污染環境，破壞水土保持，危害生態等一切情狀，分別量
    處被告甲○○、乙○○各處有期徒刑1年6月，己○○處有期
    徒刑1年，因被告等犯罪在96年4月24日以前，合於中華民國
    96 年罪犯減刑條例第2條第1項第3款之規定，予以減刑，同
    時於主文第2項諭知減得之刑，以示懲儆。至於扣案之挖土
    機1台，非被告所有（係振瑋工程行所有），爰不予宣告沒
    收。
三、被告甲○○經合法傳喚，無正當理由而不到庭，爰不待其陳
    述，逕行判決。
據上論斷，應依刑事訴訟法第369條第1項前段、第371條、第364
條、第299條第1項前段、廢棄物清理法第46條第1項第4款、水土
保持法第32條第 1項、刑法第11條前段、第2條第1項前段、第28
條、修正前刑法第55條、中華民國96年罪犯減刑條例第2條第1項
第3款，判決如主文。
本案經檢察官林秀濤到庭執行職務。
中　　華　　民　　國　　96　　年 　　7　  月　　31 　 日
                  刑事第六庭  審判長法  官  林堭儀
                                    法  官  郭豫珍
                                    法  官  莊謙崇
以上正本證明與原本無異。
如不服本判決，應於收受送達後十日內向本院提出上訴書狀，其
未敘述上訴之理由者並得於提起上訴後十日內向本院補提理由書
（均須按他造當事人之人數附繕本）。
                                    書記官  林旻弘
中　　華　　民　　國　　96　　年　　8 　　月　　2 　　日
附錄：本案論罪科刑法條全文
廢棄物清理法第46條
有下列情形之一者，處1年以上5年以下有期徒刑，得併科新臺幣
3百萬元以下罰金：
一、任意棄置有害事業廢棄物。
二、事業負責人或相關人員未依本法規定之方式貯存、清除、處
    理或再利用廢棄物，致污染環境。
三、未經主管機關許可，提供土地回填、堆置廢棄物。
四、未依第41條第1項規定領有廢棄物清除、處理許可文件，從
    事廢棄物貯存、清除、處理，或未依廢棄物清除、處理許可
    文件內容貯存、清除、處理廢棄物。
五、執行機關之人員委託未取得許可文件之業者，清除、處理一
    般廢棄物者；或明知受託人非法清除、處理而仍委託。
六、公民營廢棄物處理機構負責人或相關人員、或執行機關之人
    員未處理廢棄物，開具虛偽證明。
水土保持法第32條
在公有或私人山坡地或國、公有林區或他人私有林區內未經同意
擅自墾殖、占用或從事第8條第1項第2款至第5款之開發、經營或
使用，致生水土流失或毀損水土保持之處理與維護設施者，處六
個月以上5年以下有期徒刑，得併科新台幣60萬元以下罰金。但
其情節輕微，顯可憫恕者，得減輕或免除其刑。
前項情形致釀成災害者，加重其刑至二分之一；因而致人於死者
，處5年以上12年以下有期徒刑，得併科新台幣1百萬元以下罰金
；致重傷者，處3年以上10年以下有期徒刑，得併科新台幣80萬
元以下罰金。
因過失犯第1項之罪致釀成災害者，處1年以下有期徒刑，得併科
 新臺幣60萬元以下罰金。
第 1 項未遂犯罰之。
犯本條之罰者，其墾殖物、工作物、施工材料及所使用之機具沒
收之。
